臺灣高雄地方法院民事裁定          100年度消債清字第101號
聲  請  人  葉合麟
上列當事人聲請消費者債務清理事件，本院裁定如下：
    主  文
債務人葉合麟自民國一百年十月二十五日下午四時起開始清算程
序。
命司法事務官進行本件清算程序。
    理  由
一、本件聲請意旨略以：伊有不能清償債務情事，曾依「中華民
    國銀行公會會員辦理消費金融案件無擔保債務協商機制」請
    求共同協商債務清償方案成立，約定自96年1月起，分100期
    ，每月10日清償新臺幣（下同）32,707元。聲請人於協商成
    立時從事宗教文物批發，然因景氣不佳致結束營業，於繳款
    6 期後實無力償還而毀諾，顯已盡相當之還款誠意，因客觀
    上無收入，實有不可歸責於已事由，致履行顯有重大困難，
    爰聲請准予裁定清算等語。
二、按，「債務人不能清償債務或有不能清償之虞者，得依本條
    例所定更生或清算程序，清理其債務。」；「債務人於法院
    裁定開始更生程序或許可和解或宣告破產前，得向法院聲請
    清算。」，消費者債務清理條例（下稱消債條例）第3 條、
    第80條前段有明文。又「法院開始清算程序之裁定，應載明
    其年、月、日、時，並即時發生效力。」；「法院裁定開始
    更生或清算程序後，得命司法事務官進行更生或清算程序，
    必要時得選任律師、會計師或其他適當之自然人或法人一人
    為監督人或管理人。」，消債條例第83條第1 項、第16條第
    1 項亦有明文。
三、經查，聲請人所主張之上開事實，業據提出聲請人97至99年
    度綜合所得稅各類所得資料清單及財產歸屬資料清單（卷7-
    9 頁、57-58頁）、債權人清冊（卷12-13頁）、財團法人金
    融聯合徵信中心當事人綜合信用報告（卷14-23 頁）、財產
    及收入狀況說明書（卷24-27頁）、房屋租賃契約書（卷28
    頁、62頁）、戶籍謄本（卷29-32頁、95-99頁）、中國信託
    民事陳報狀暨協議書及無擔保債務還款計畫書（卷41-50 頁
    ）、財政部高雄市國稅局函（卷51-53 頁）、聲請人及配偶
    勞保投保資料（卷55-56 頁、68頁）、配偶及子女、父母、
    應分擔扶養義務人97至99年度國稅局財產歸屬資料清單（卷
    69-88頁、99-110頁）、轉帳存摺影本（卷89-94頁）、稅務
    電子閘門財產所得調件明細表（卷113-114 頁）等可憑，可
    信為實。
四、經查：聲請人95年及99年於扣除所得稅後之所得分別為1150
    元、1,138 元，換算每月約為96元、95元之收入，96至98年
    無所得，名下無財產（卷7-8頁、57-58頁各類所得及財產歸
    屬資料清單、113-114 頁調件明細表），自陳目前失業無工
    作收入（卷25頁）。而聲請人之生活必要支出，應按96年毀
    諾時高雄市每人每月最低生活費10,078元計算，則以聲請人
    協商時自陳每月收入20,000元（卷48頁收入切結書），於扣
    除其必要生活支出10,078元後僅餘9,922 元，已不足繳納每
    月分期款32,707元，短期或可勉力為之，但終難以為繼，致
    不能履約，並無違常，因此，綜合聲請人之財力無法依協議
    繼續償還，既係因客觀收入減少或不足償還所致，非因協議
    後故有浪費或其他不利償還之行為，且在收入不足償還協商
    金額之情形下，仍繼續償還，於繳納6期至96年8月後始不得
    已毀諾，則應認已盡相當之償還誠意，實有不可歸責於聲請
    人之事由，致履行顯有重大困難。再者，聲請人目前失業，
    維持生計尚有困難，對照聲請人之金融機構債務金額2,612,
    363元（卷14-23頁聯合徵信中心之個人資料），縱以零利率
    計算，以聲請人之收入情形，難認其能清償債務，是足見聲
    請人並非一心欲循債務清理之程序以圖脫免債務之責任而無
    任何清償之誠意，確已不足清償債務，堪認聲請人之債務大
    於財產，而有不能清償債務或有不能清償之虞之情事。此外
    ，又查無聲請人有消費者債務清理條例第6條第3項、第8 條
    或第82條第2 項所定駁回清算聲請之事由存在，是聲請人聲
    請本件清算，為有理由，應予准許。
五、依消費者債務清理條例第83條第1 項、第16條第1 項，裁定
    如主文。
中    華    民    國  100    年    10    月    25    日
                  民事庭    法      官  藍家慶
上為正本係照原本作成
本件不得抗告
中    華    民    國  100    年    10    月    25    日
                            書  記  官  梁竫